---
title: "ВС практикум: Домашно задание 1"
author: "Венета Кирева, ФН 82184"
date: "`r format(Sys.time(), '%d.%m.%Y')`"
output:
  word_document: default
  html_document:
    df_print: paged
    toc: false
    toc_float: true
    number_sections: false
  pdf_document: default
---

<br>

При решаване на задачите може да използвате вградени функции и команди, които **не** изискват зареждане на пакет или извикване от типа `packageName::fun()`.

<br>

### Задача 1

От колекция от 100 задачи се генерират по случаен начин 20 варианта на тест, всеки с по 5 задачи, като дадена задача се среща само в един от вариантите. От всички задачи има 20, които се класифицират като трудни. Разглеждаме събитието

$\;\;$ A = { *във всеки генериран вариант има по една трудна задача* }.

Намерете вероятността на A с помощта на симулации.

```{r}
sim.А <- function() {
  all_tasks <- c(rep(0, 80), rep(1, 20))
  shuffled <- sample(all_tasks, 100, replace=F)
  
  wanted <- c()
  for (i in 1:20) {
    wanted[length(wanted)+1] <- sum(shuffled[((i-1)*5+1) : (i*5)]) == 1
  }
  
  sum(wanted) == 20
}

prob.sim.A <- function(times) {
  one_hard_task <- replicate(times, sim.А())
  sum(one_hard_task)/length(one_hard_task)
}

prob.sim.A(10000)
```

### Задача 2

Височината на холандските мъже (в сантиметри) е нормално разпределена със средно 183.8 и стандартно отклонение 7.1. Височината на испанските мъже (в сантиметри) е нормално разпределена със средно 177.3 и стандартно отклонение 6.4. В дадена група има само холандски и испански мъже, в съотношение 80:20. Разглеждаме събитията

$\;\;$ B = { *произволно избран мъж от групата е висок между 180 и 190 см* };

$\;\;$ C = { *произволно избран мъж от групата е висок над 190 см* }.

Намерете вероятностите на B и C:

-   с помощта на симулации;

-   като използвате вградените функции, свързани с разпределения.

```{r}
sim.B <- function() {
  dutch_men <- rnorm(8000, 183.8, 7.1)
  spanish_men <- rnorm(2000, 177.3,  6.4)
  all_men <- c(dutch_men, spanish_men)
  
  picked <- sample(all_men, 1)
  picked > 180 & picked < 190 
}

sim.C <- function() {
  dutch_men <- rnorm(8000, 183.8, 7.1)
  spanish_men <- rnorm(2000, 177.3, 6.4)
  all_men <- c(dutch_men, spanish_men)
  
  picked <- sample(all_men, 1)
  picked > 190
}

prob.sim.B <- function(times) {
  picked_men <- replicate(times, sim.B())
  sum(picked_men)/length(picked_men)
}

prob.sim.C <- function(times) {
  picked_men <- replicate(times, sim.C())
  sum(picked_men)/length(picked_men)
}

prob.sim.B(10000)

prob.sim.C(10000)

prob.func.B <- (0.8 * pnorm(190, 183.8, 7.1) + 
                  0.2 * pnorm(190, 177.3, 6.4)) -
               (0.8 * pnorm(180, 183.8, 7.1) + 
                  0.2 * pnorm(180, 177.3, 6.4))
prob.func.B

prob.func.C <- 0.8 * (1 - pnorm(190, 183.8, 7.1)) + 
               0.2 * (1 - pnorm(190, 177.3, 6.4))
prob.func.C

```
