---
title: "ВС практикум: Домашно задание 2"
author: "Венета Кирева, ФН 82184"
date: "`r format(Sys.time(), '%d.%m.%Y')`"
output:
  word_document: default
  html_document:
    theme: readable
    df_print: paged
    toc: false
    toc_float: true
    number_sections: false
  pdf_document: default
---
```{r setup, include=FALSE} 
knitr::opts_chunk$set(warning = FALSE, message = FALSE) 
```

<br>

При решаване на задачите може да използвате вградени функции и команди, които **не** изискват зареждане на пакет или извикване от типа `packageName::fun()`.

<br>

### Задача 1

Генерирайте данни $\, (x_i,y_i), \; i=1, \ldots, n, \,$ където:

$\;\;$ $y_i = x_i + \varepsilon_i,$

$\;\;$ $x_i$ са случайни числа от нормално разпределение с $\,\mu=7\,$ и $\,\sigma=1,$

$\;\;$ $\varepsilon_i$ са случайни числа от нормално разпределение с $\,\mu=0.2\,$ и $\,\sigma=1.$

Проверете хипотезата за равенство на средните срещу двустранна алтернатива, като използвате:

$\;\;$ **а)** $\,$ тест за две независими извадки,

$\;\;$ **б)** $\,$ тест за двойки наблюдения.

Повторете $10000$ пъти за $n=30,50,100,200,500$. 

Колко често заключението на всеки от тестовете е вярно? 
Представете чрез подходяща графика честотата на вярно заключение в зависимост от $n$ (на една фигура за двата теста).



```{r}

zad1_gen_num <- function(n) {
  xs <- rnorm(n, mean=7, sd=1)
  es <- rnorm(n, mean=0.2, sd=1)
  ys <- xs + es
  c(xs, ys)
}


zad1_check <- function(n, paired=F) {
  a <- zad1_gen_num(n)
  xs <- a[1:n]
  ys <- a[(n+1):(2*n)]
  t.test(xs, ys, paired=paired)$p.value
}


zad1_replicate <- function(n, paired=F) {
  result <- replicate(10000, zad1_check(n, paired=paired))
  sum(result<=0.05)/length(result)
}


zad1_plot <- function() {
  ns <- c(30, 50, 100, 200, 500)
  val_indpen <- c()
  val_paired <- c()
  
  for (n in ns) {
    val_indpen <- append(val_indpen, zad1_replicate(n))
    val_paired <- append(val_paired, zad1_replicate(n, paired=T))
  }
  
  val_indpen <- val_indpen * 100
  val_paired <- val_paired * 100
  
  plot(ns,
       val_indpen,
       type="b",
       pch=1,
       col="red",
       xlab="n",
       ylab="% вярно заключение",
       xlim=c(-10, 525),
       ylim=c(-10, 100)
  )
  
  lines(ns,
        val_paired,
        pch=2,
        col="blue",
        type="b",
        lty=2
  )
  
  legend("bottomright",
         legend=c("Независими извадки", "Двойки наблюдения"),
         col=c("red", "blue"),
         cex=0.8,
         lty=1:2
  )

  text(ns,
       val_indpen,
       col="red",
       labels=sprintf("%.1f", val_indpen),
       pos=c(2, 1, 1, 3, 1)
  )
  
  text(ns,
       val_paired,
       col="blue",
       labels=sprintf("%.1f", val_paired),
       pos=c(4, 2, 3, 3, 1)
  )
}


zad1_plot()

```


### Задача 2

Симулирайте $n$ хвърляния на небалансиран зар като изберете вероятностите за падане на всяка от страните (поне една от вероятностите трябва да е различна от останалите). Използвайте генерираните данни, за да проверите хипотезата, че всяка от страните се пада с една и съща вероятност. Повторете $10000$ пъти. 

Колко често заключението на теста е вярно? Представете чрез подходяща графика честотата на вярно заключение в зависимост от $n$. Изберете няколко стойности на $n$ (например $5$--$6$ стойности), така че да се илюстрира добре динамиката на честотата на вярно заключение и за най-голямата от избраните стойности на $n$ честотата на вярно заключение да е поне $98\%$.

```{r}

zad2_gen_num <- function(n) {
  x <- c(1:6)
  p <- c(1/6, 1/6, 1/6, 1/3, 1/12, 1/12)
  result <- table(factor(sample(x, n, replace=T, prob=p), levels=x))
  as.numeric(result)
}


zad2_test_chisq <- function(n) {
  expected <- c(1/6, 1/6, 1/6, 1/6, 1/6, 1/6)
  observed <- zad2_gen_num(n)
  chisq.test(x=observed, p=expected)$p.value <= 0.05
}


zad2_plot <- function() {
  ns <- c(5, 10, 30, 50, 70, 100, 150)
  val <- c()
  
  for (n in ns) {
    res <- replicate(10000, zad2_test_chisq(n))
    val <- append(val, sum(res)/length(res))
  }
  
  val <- val * 100
  
  plot(ns,
       val,
       type="b",
       pch=8,
       col="red",
       xlab="n",
       ylab="% вярно заключение",
       xlim=c(0, 150),
       ylim=c(0, 100)
  )
  
  text(ns,
       val,
       labels=sprintf("%.1f", val),
       pos=c(4, 4, 4, 2, 2, 1, 1, 1)
  )
}


zad2_plot()

```
